臺灣士林地方法院刑事判決　　　　　 　　93年度易字第326號
公　訴　人　臺灣士林地方法院檢察署檢察官
被　　　告　庚○○
選任辯護人　辛○○律師
上列被告因侵占，經檢察官提起公訴（93年度偵字第1203號），
本院判決如下：
    主  文
庚○○無罪。
    理  由
一、公訴意旨略以：被告庚○○民國89年10月20日起，意圖為自
    己不法之所有，基於概括犯意，明知如附表「搬運」一欄所
    列，係三色星國際股份有限公司（址設臺北縣汐止市○○○
    路○段112 號9 樓，下簡稱三色星公司）於89年07月25日委
    由被告及己○○寄放於臺北市○○區○○路1 巷4 號「花月
    溫泉會館」之貨物，竟利用其擔任花月溫泉會館總務而持有
    鑰匙之機會，連續將上述貨物據為己有，販賣予甲○○及其
    他不詳姓名之人，得款花用。嗣於89年11月間，經三色星公
    司人員在臺北市○○○路○段168 號商店內發現部分上述貨
    品，而報警查知上情。因認被告涉有刑法第335 條第1 項之
    侵占罪嫌。
二、按刑事訴訟法第260 條所謂同一案件，係指被告相同而犯罪
    事實亦相同者而言，並不包括法律上同一案件在內，且案件
    在偵查中並無類似審判不可分之法則，故就牽連犯、連續範
    、想像競合犯之一部犯罪事實不起訴（包括第252 條之絕對
    不起訴及第253 條、第254 條之相對不起訴）或撤回起訴者
    ，仍可就未經不起訴或撤回起訴之部分起訴。本件被告庚○○前曾於89年10月22日12時許，將己○○所寄放於上址花月
    溫泉會館託其保管之森氧清淨機70臺、森林綠氧機15台，以
    新台幣（下同）81,000元之價格販售予甲○○，所犯刑法第
    335 條第1 項之侵占罪，業經臺灣士林地方法院檢查署於90
    年06月08日以89年度偵字第11202 號為職權不起訴處分確定
    ，有該不起訴處分書一份在卷可憑，本件經檢察官以發現新
    事實新證據（起訴書漏載新事實）為由起訴，經核並無不符
    ，合先敘明。
三、本件公訴人認被告庚○○涉有右揭犯行，無非係以被告於警
    訊時自白犯罪，證人即三色星公司負責人丙○○之指述；證
    人己○○、乙○○、甲○○證稱被告將上揭部分貨物販售予
    甲○○，以及被告於90年06月01日所書立之悔過書，為其主
    要論據。訊據被告庚○○固承認於右揭時地搬運三色星公司
    貨物放置於花月溫泉會館之事實，惟堅決否認其有侵占之犯
    行，辯稱：伊於89年06月初即自花月溫泉會館離職，並將所
    有保管鑰匙交予當時擔任總經理之堂兄己○○，同年07月間
    ，己○○請伊前往上址三色星公司載貨，先是送至臺北市○○區○○路187 巷60號，因無法容納，乃依己○○指示，將
    部分貨物送往北投區○○路1 巷4 號花月溫泉會館負責人戊○住處存放，原先放置於客廳中，因戊○反對並要求搬走，
    經戊○之子乙○○同意搬至其房間堆放，乙○○即將房門上
    鎖，伊即離開該處，未再過問此事；當初己○○向伊表示那
    些貨是因丙○○欠他錢，以之抵債，強調貨物屬於他所有，
    並不清楚係丙○○寄放；同年11月04日左右，突然接獲己○○電話，告知該批貨物流落外面，要伊前往警局承認就沒事
    ，伊心想既然沒事，就去警局頂罪，伊絕無搬拿該批貨物販
    賣等語。
四、按犯罪事實應依證據認定之，無證據不得推定其犯罪事實。
    又不能證明被告犯罪者，應諭知無罪之判決，刑事訴訟法第
    154 條第2 項、第301 條第1 項分別定有明文。另按事實之
    認定，應憑證據，如未能發現相當證據，或證據不足以證明
    ，自不能以推測或擬制之方法，為裁判基礎；且認定事實所
    憑之證據，其為訴訟上之證明，須達於通常一般之人均不致
    有所懷疑而得確信者，始得據為有罪之認定，倘其證明尚未
    達到此一程度，而有合理懷疑存在時，尚難為有罪之認定基
    礎；苟積極之證據不足以為被告事實之認定，即應為被告有
    利之認定，更不必有何有利之證據；檢察官就被告犯罪事實
    ，應負舉證責任，並指出證明之方法，倘其所提出之證據，
    不足為被告有罪之積極證明，或其指出證明之方法，無從說
    服法院以形成被告有罪之心證，基於無罪推定之原則，自應
    為被告無罪判決之諭知，最高法院30年上字第816 號判例、
    40年臺上字第86號判例、76年臺上字第4986號判例、92年臺
    上字第128號判例，分別著有明文，可供參酌。
五、經查：
  (一)查本件起因於告訴人三色星公司負責人丙○○以己○○為被
    告提起告訴，經檢察官偵查後認己○○犯罪嫌疑不足而為不
    起訴處分，反將被告起訴。惟證人即三色星公司負責人丙○○到庭結證稱：伊於89年07月間因一筆鉅額外銷貨款遭倒帳
    ，而陷入週轉不靈之困境，己○○即向伊提議其位於臺北市
    士林區○○路187 巷60號1 樓，可供堆放存貨，以免遭債權
    人強行搬走，於是己○○請被告偕同另外三名姓名年籍不詳
    納，而將部分貨品送至花月溫泉會館存放，事後己○○有向
    伊說明此事，至於己○○有無向被告說明原因，伊並不清楚
    ，伊與被告並未談及搬貨之細節（參見本院93年07月06日審
    判筆錄）等語。又證人己○○於偵查中先是供稱：「丙○○
    對我說有地下錢莊會來討債，問我說這些貨是否有安全的地
    方讓他放，我跟他說在北投地區有房子，可以讓他放，因為
    我也忙，就對他說可以請我堂弟庚○○幫他的忙。」（見91
    年度偵字第7101號偵查卷第15頁）等語，嗣於本院審理時改
    稱：伊要求被告將貨送至淡水住處，係被告自行搬至花月溫
    泉會館存放，並非其主意（參見本院93年12月21日審判筆錄
    ）云云，前後所述不一，且與證人丙○○所證情節不符，顯
    難採信。另證人己○○稱：雖曾拆過一台清淨機使用，但是
    事先已徵得丙○○許可，甚至表示可以送伊，而音響原本就
    放於三色星公司，僅係搬過來放置（參見同上審判筆錄）云
    云，核與丙○○證稱：己○○表示都是被告所為，將事情推
    得很乾淨，但之前己○○都不將貨交還，直到伊寄了三封存
    證信函，己○○始將貨交還，且將一台空氣清淨機及音響設
    備拆封使用，事情恐非如此單純（參見本院93年07月06 日
    審判筆錄）等語，並提出89年10月27日、同年11月21日、同
    年12月08日付郵之存證信函三封附卷為證，為何己○○經一
    再催告返還貨品，仍拒不交還，若非另有隱情，何須如此，
    益見己○○所述難以輕信。而被告自警訊以迄偵審時均一致
    供稱：因己○○說丙○○有欠他錢，故伊認為該批貨物即係
    丙○○積欠己○○債務之抵償物等語，核與證人乙○○證稱
    ：被告向伊表示搬入花月溫泉會館之貨物係因為丙○○向己○○借錢所提供之抵押品（參見本院93年07月06日審判筆錄
    ）等語相符，雖證人己○○指稱：伊曾告知被告該物係丙○○所有不能動云云，是否真實，實令人懷疑。況丙○○並證
    稱：因為己○○未經同意即將該批貨賣出去，事後同意賠償
    四百餘萬元，但僅先交給伊800,000 元，伊並未欠己○○一
    毛錢，係己○○介紹其朋友林聰洋借伊1500,000元（參見本
    院93年07月06日審判筆錄）等語，且有丙○○簽署之收據一
    紙在卷可佐，果丙○○積欠己○○借款未還，以之相抵即可
    ，何須另賠償800,000 元？足見己○○所言不實。
  (二)又證人甲○○於警訊、偵查中雖證稱係被告販售上開貨品予
    伊（參見89年度偵字第11202 號偵查卷第五頁警訊筆錄、91
    年度偵字第7101號偵查卷第37、38頁偵訊筆錄）云云，然證
    人乙○○供稱：因為被告有欠甲○○好幾萬，所以用該批貨
    物抵債，甲○○至花月溫泉會館載貨時，伊亦在場，且與甲○○係朋友關係（見91年度偵字第7101號偵查卷第65頁偵訊
    筆錄）云云；證人甲○○卻供稱：伊係用幾萬元向被告買的
    ，搬貨時被告及他親戚在場，並不知他親戚姓名（參見同上
    偵查卷第38頁偵訊筆錄）云云，二人所述顯然矛盾，不足為
    憑。再者，證人即花月溫泉會館員工丁○○到庭結證稱：伊
    於89年07月25日與張祖豪幫忙被告將貨物搬至員工休息室（
    即客廳），當晚戊○要他們搬走，隔天遇到乙○○後，即由
    伊及被告、乙○○搬至房間內，由乙○○上鎖，迄同年九月
    初某日上午，伊看見乙○○與另一不認識之人在搬貨，並將
    全部貨物都搬走後，旋將房門上鎖，伊即打電話告訴被告，
    被告表示東西是己○○的，他無法處理，要問己○○，當天
    己○○並未出面處理，翌日己○○在該房門口看來看去，我
    問他有何事，他表示『你有沒有辦法將這個門撬開』，伊說
    該房間房東太太的，我不方便開（見同上審判筆錄）等語，
    且證人丁○○對於該批貨物之外包裝顏色、材質、大小之供
    述，亦經證人丙○○肯認確係其所有之貨物無誤（參見同上
    審判筆錄），足見證人丁○○及被告所述尚非虛妄。另參之
    乙○○自承：因為被告說東西是己○○所有，伊約拿取二、
    三箱化妝品送人（參見同上審判筆錄）等語，且僅有乙○○
    一人掌管該放置貨品之房間鑰匙（詳後述），足證被告絕無
    可能私自打開房門將貨品販售予甲○○，販售者應係乙○○
    。
  (三)按刑法上所謂侵占罪，以被侵占之物先有法律或契約上之原
    因在其持有中者為限，否則不能成立侵占罪（最高法院52
    年度臺上字第1418號判例意旨參照）。換言之，刑法第三百
    三十五條之侵占罪為身分犯，行為人以持有他人之物之人為
    限。證人丙○○證稱：伊係將貨物交給己○○保管，並非被
    告（參見本院93年07月06日審判筆錄），足見受託保管如附
    表所示貨品者為己○○，被告僅係單純受己○○指示前往載
    運而已。又被告確實於89年05月28日入士林看守所附設勒戒
    處所執行觀察、勒戒，迄同年06月29日出所，此有臺灣高等
    法院被告全國前案紀錄表一份附卷足參，證人丁○○並證稱
    被告於89年06月初離職後，僅在同年07月25日搬貨物進來，
    此外即未曾來過（參見同上審判筆錄）等語，證人己○○亦
    證稱搬貨當時被告已經離職（參見本院93年12月21日審判筆
    錄）等語，既然如此，被告即無可能仍保管花月溫泉會館之
    相關鑰匙。且該批貨物部分最後係放於乙○○之房間內，亦
    經證人乙○○到庭證述無誤，乙○○雖否認保管自己房間之
    鑰匙，表示該房間平常即未上鎖云云，惟證人丁○○證稱：
    乙○○有該房間鑰匙（參見本院93年07月06日審判筆錄）；
    乙○○之母親戊○亦到庭結證稱：乙○○之房間鑰匙，只有
    乙○○才有，連伊都沒有（參見本院93年12月21日審判筆錄
    ）；己○○也證稱：伊在89年03、04月間，即將戊○房間鑰
    匙交給被告，但被告並無乙○○房間之鑰匙（參見同上審判
    筆錄）等語，益明被告對於該批貨物並無實際管領力。縱認
    確係被告私自將之販售予甲○○，應屬竊盜行為，與侵占罪
    之構成要件，顯然不符，二者基本社會事實不同，本院自不
    得變更起訴法條而逕以審理。
  (四)依上說明，公訴人所舉之證據不足以證明被告確有侵占之犯
    行，既不能證明被告犯罪，依法應諭知無罪之判決，以免冤
    抑。
據上論斷，應依刑事訴訟法第301條第1項，判決如主文。
本案經檢察官簡志龍到庭執行職務
中　　華　　民　　國　　94　　年　　1 　　月　　4 　　日
                  刑事第六庭審判長法　官  趙文卿
                                  法  官  彭洪媛
                                  法  官  李昆霖
以上正本證明與原本無異。
如不服本判決，應於判決送達後十日內，向本院提出上訴狀。
                                  書記官  陳佳伶
中　　華　　民　　國　  94　　年　　1 　　月　　7 　　日
